【裁判字號】    89,台上,8048
【裁判日期】    891229
【裁判案由】    違反懲治走私條例
【裁判全文】
最高法院刑事判決                              八十九年度台上字第八○四八號
    上   訴   人  台灣高等法院高雄分院檢察署檢察官
    上訴人即被告  甲○○
    被        告  乙○○
右上訴人等因被告等違反懲治走私條例案件，不服台灣高等法院高雄分院中華民國八
十九年十月三日第二審判決（八十九年度上訴字第四四五號，起訴案號：台灣高雄地
方法院檢察署八十八年度偵字第五一九八號），提起上訴，本院判決如左：
    主  文
原判決關於乙○○部分撤銷，發回台灣高等法院高雄分院。
其他上訴駁回。
    理  由
甲、撤銷部分（即乙○○部分）：
本件原判決關於被告乙○○部分，撤銷第一審論處被告乙○○共同私運管制物品進口
逾公告數額罪刑之判決，改判諭知該被告無罪。固非無見。
惟查：一、審理事實之法院，對於與被告被訴事實有關之證據，應從各方面詳予調查
，以期發現真實，苟有與待證事實相關之證據尚未查竣，依法即不得遽為有利或不利
於被告之判斷。共同被告甲○○於警詢供稱乙○○於民國八十七年十二月間上船向伊
告稱走私洋菸有利可圖，並遞交名片、詢問伊之行動電話號碼（000000000
0），要伊於下航次購買洋菸回來，其會主動聯繫，葉某之電話號碼為000000
0；及乙○○曾於八十八年二月十日十九時許，以電話向伊聯絡，詢問是否有載運「
蘋果」（指未稅洋菸），伊回答有，進港後即有人打其行動電話稱欲接運該未稅洋菸
等語。究竟乙○○於上開時間，曾否以上開0000000號電話與甲○○之000
0000000號行動電話聯絡？非不得向中華電信股份有限公司調取該電話之通聯
紀錄，以憑稽核；此攸關認定乙○○被訴走私罪名之是否成立，自有調查之必要。原
審未經查明，即遽行判決，難謂無調查職責未盡之違誤。二、甲○○於警詢及檢察官
初訊時，一再供稱係乙○○指示其走私未稅洋菸，其於八十八年三月九日在偵查中與
乙○○同庭應訊時，雖供稱其未見過乙○○，八十七年十二月間上船欲向伊購買未稅
洋菸之人，肥胖型云云，但其於第一審審理期間，仍於八十九年二月三日狀陳「同年
月（八十七年十二月）中旬冠明輪停泊在高雄港卸貨時，被告甲○○即在碼頭某處，
當時陌生人即共同被告乙○○前來聊天，乙○○得知甲○○是冠明輪船員後，乃給被
告甲○○一張名片，說伊有朋友在經營檳榔攤，可以代銷三─五箱左右的日本峰牌香
菸，希望日後甲○○有機會從日本港口購一些峰牌香菸回來賣。」云云，第一審判決
書理由欄第一項並載稱「參之被告甲○○於偵查中描述乙○○之體型為肥胖型，經與
本院目視被告乙○○於審理時到庭之身型相符」，則甲○○所稱之「乙○○」其人是
否非係本案被告乙○○，即饒有研求之餘地。原審對於上開不利於被告乙○○之訴訟
資料，未予斟酌，並未於判決內說明其毋庸審酌之理由，自屬判決理由欠備。檢察官
上訴意旨執上述諸端，指摘原判決關於被告乙○○部分不當，尚非全無理由，應認原
判決關於上開部分有撤銷發回更審之原因。
乙、駁回部分（即甲○○部分）：
按刑事訴訟法第三百七十七條規定：上訴於第三審法院，非以判決違背法令為理由，
不得為之。是提起第三審上訴，應以原判決違背法令為理由，係屬法定要件。如果上
訴理由狀並未依據卷內訴訟資料具體指摘原判決不適用何種法則或如何適用不當，或
所指摘事項純係對原審採證認事職權之適法行使及已調查明確並於理由內指駁說明之
事項，徒憑己見，重為事實上之爭辯，或任意指摘，或顯與法律規定得為第三審上訴
理由之違法情形不相適合時，俱應認其上訴為違背法律上之程式，予以駁回。又訴訟
程序上之瑕疵不足以影響判決結果者，亦不得執為適法之第三審上訴理由。本件原判
決關於上訴人甲○○部分，依憑上訴人甲○○於警詢、檢察官偵查及第一審審理時之
自白，證人葉進忠之證供，扣押之未稅洋菸、快艇，暨卷附「高雄關稅局扣押貨物、
運輸工具收據及搜索筆錄」，台灣省高雄港務警察所機動派出所嫌疑貨品扣押單，高
雄關稅局查獲洋菸酒報告表、迴文單，「查獲違反臺灣省內菸酒專賣暫行條例案件扣
押物品表」等證據，本於推理作用，認定上訴人甲○○有原判決事實欄所載之犯罪事
實，而將第一審判決關於甲○○部分予以撤銷，改判仍論處該上訴人共同私運管制物
品進口逾公告數額罪刑。從形式上觀察，尚無違背法令之情形存在。甲○○上訴意旨
略稱：證人即冠明輪船長韓君意於原審證稱「……後來他（指甲○○）回來之後，我
與海關在船上餐廳問他，甲○○就有承認香菸有些是他的。他尚有說其他人員的名字
，其他幾個人都是大陸人，……不過其他人都不承認，……我們離開台灣之後，水手
長黃鑒寫了潘謙慎、王華強、洪冬訊、陳培宏四人及他自己都有份，一個人五、六箱
左右。他們是自己買、自己賣，自負盈虧。……我告訴他若沒有人承認的話，船就不
能開。當時其他人都堅稱不是他們的，直到船離開台灣時，其他人才承認。」、「（
問：船延誤一天約損失多少？）一天約一萬美金。」等語，並當庭提出一張由黃鑒親
筆寫下另外四位大陸船員名單為證，另證人邱群俊證稱「我就過去船絃的地方看到他
們在搬東西，我看到的有二人，後來又看到幾個人，實際人數，我無法確定。」，證
人葉進忠亦證稱「看到一群人在上面活動，把一包黑色防水袋丟到海面上」，如認上
訴人甲○○獨自一人私運三十四點五箱之洋菸進口，顯違常情，且大陸船工雖不能在
台灣下船，但其購買洋菸後，可在船上轉賣在台裝載時上船工作之工人，或再載至香
港轉售，原審對於上開有利於甲○○之證據棄置不採，並未說明不予採取之理由，自
難認為適法云云。惟查：(一)、原判決對於證人韓君意於原審之證詞，何以不足為上訴
人甲○○有利之認定，已於理由甲、第一項之(一)內予以說明論斷；證人邱群俊、葉進
忠之上開證供，僅係證述其目擊船上有多人搬動私貨之情形，並未證實查獲之未稅洋
菸分別係屬多人所有，原審未採為有利於甲○○之認定，難謂違法。至於上訴意旨所
稱大陸船工雖不能在台灣下船，但其購買洋菸後，可在船上轉賣在台裝載時上船工作
之工人，或再載至香港轉售云云，純屬其對原判決認定之事實，徒憑己見而重為事實
上爭辯，亦非上訴人提出對其有利之證據，原審未說明其採酌與否之理由，亦無違法
。上訴意旨指摘原審未審酌上開證據，核係對原審採證認事職權之適法行使及已調查
明確並於理由內指駁說明之事項，徒憑己見，重為事實上之爭辯，或任意指摘，自非
適法之第三審上訴理由。(二)、卷查原審八十九年六月二十二日下午二時四十五分訊問
筆錄，並無證人韓君意當庭提出證物之記載，遍查全卷，亦無甲○○上訴意旨所稱該
證人所提出黃鑒書寫之名單附卷；況證人韓君意於原審作證時，對於黃鑒書寫該名單
之意旨及該名單所載船員之姓名，既悉予陳述在卷，成為其證言內容之一部，而經原
審認為韓君意之全部證詞並不足為甲○○有利之證據，是原審縱未審酌該名單，及於
判決內說明該部分證據毋庸審酌之理由，但僅屬訴訟程序之瑕疵，顯然於判決無影響
；則上訴意旨關於此部分之所指，依刑事訴訟法第三百八十條規定，亦不得資為上訴
第三審之理由。綜上所述，依首揭說明，應將此部分上訴從程序上予以駁回。
據上論結，應依刑事訴訟法第三百九十七條、第四百零一條、第三百九十五條前段，
判決如主文。
中      華      民      國    八十九    年     十二     月    二十九    日
                              最高法院刑事第九庭
                                  審判長法官  曾  有  田
                                        法官  陳  宗  鎮
                                        法官  劉  介  民
                                        法官  魏  新  和
                                        法官  孫  增  同
      右正本證明與原本無異
                                              書  記  官
中      華      民      國     九十     年      一      月      四      日


司法院資訊處製作；財團法人民間司法改革基金會備份。
